臺灣高等法院刑事判決　　　　　　　　94年度交上易字第70號
上　訴　人　臺灣板橋地方法院檢察署檢察官
被　　　告　甲○○
上列上訴人因被告過失致死案件，不服臺灣板橋地方法院93年度
交易字第282號，中華民國94年1月28日第一審判決（起訴案號：
臺灣板橋地方法院檢察署93年度偵字第18023號），提起上訴，
本院判決如下：
    主  文
上訴駁回。
    事  實
一、甲○○於民國93年11月6 日9 時33分許，駕駛車牌號碼2436
    ─GX號自用小客車，沿臺北縣中和市○○路東向行駛，於經
    過連城路與安邦街口時，突發現行經地點已超過欲購買物品
    之位置，乃自連城路與安邦街口倒車西向行駛，欲返回預訂
    購買物品之處。甲○○本應注意汽車倒車時，應顯示倒車燈
    或手勢，謹慎緩慢後倒，並應注意其他行人，以避免危險之
    發生，在車流交會之路口，於駛越行人穿越道時，更應注意
    後方人、車，且依當時情況，並無不能注意之情形，甲○○
    竟疏未注意即貿然倒車行駛，適行人趙張振珂步行於行人穿
    越道上，不知右方竟有車輛倒車駛回，而為甲○○所駕駛上
    開自用小客車撞倒在地，因此受有頭部外傷合併嚴重腦挫傷
    及顱內出血等傷害，嗣經延醫救治後，仍於同月9日凌晨4時
    20分許，因右枕鈍性傷敗血性休克合併中樞衰竭而不治死亡
    。甲○○於上開時、地肇事後，即停留現場協助處理，並於
    員警據報到達時，向員警自首上開事實並接受裁判。
二、案經被害人趙張振珂之女丙○○訴由臺北縣政府警察局中和
    分局報請臺灣板橋地方法院檢察署檢察官偵查起訴。臺灣板
    橋地方法院於準備程序進行中，甲○○就被訴之事實為有罪
    之陳述，經告知被告簡式審判程序之旨，並聽取當事人之意
    見後，裁定進行簡式審判程序。
    理  由
一、程序部分：
    按除被告所犯為死刑、無期徒刑、最輕本刑為三年以上有期
    徒刑之罪或高等法院管轄第一審案件者外，於第一次審判期
    日前之準備程序進行中，被告先就被訴事實為有罪之陳述時
    ，審判長得告知被告簡式審判程序之旨，並聽取當事人、代
    理人、辯護人及輔佐人之意見後，裁定進行簡式審判程序，
    刑事訴訟法第273 條之1 第1 項定有明文。經核本件被告甲
    ○○所犯係死刑、無期徒刑、最輕本刑為三年以上有期徒刑
    以外之罪，原審於準備程序中就被訴事實為有罪之陳述，經
    法官告知簡式審判程序之旨，並聽取公訴人、被告之意見後
    ，依首揭規定，合議裁定由受命法官獨任進行簡式審判程序
    ，於法並無不合，先予敘明。
二、實體部分：
（一）訊據被告坦承前開犯罪事實不諱，核與卷附道路交通事故
      現場圖、道路交通調查事故表、照片等所示相符，足認被
      告於前揭時、地駕車肇事一節明確。而按道路交通安全規
      則第110條第1款、第2款規定：「汽車倒車時，應依左列
      規定：一、彎道、狹路、陡坡、橋樑、圓環、隧道、鐵路
      平交道、單行道、快車道等危險地帶或交通頻繁處所，不
      得倒車。但因讓車、停車或起駛有倒車必要者，不在此限
      ；二、應顯示倒車燈光或手勢後，謹慎緩慢後倒，並應注
      意其他車輛及行人。」，本件被告駛至臺北縣中和市○○
      路與安邦街口，竟於交通頻繁之路口車流交會處倒車回駛
      ，且駛越行人穿越道，造成行人穿越之危險性，自有違上
      開規定。雖被告辯稱被害人當時闖紅燈擅行穿越路口，惟
      被告倒車疏未注意車後行人，且依當時情狀並無不能注意
      之情事，縱被害人趙張振珂於本件事故亦有疏失，仍無解
      於被告過失咎責。又本件被害人趙張振珂因被告前開過失
      行為，受撞倒地而受有頭部外傷合併嚴重腦挫傷及顱內出
      血等傷害，經送醫救治後仍因枕骨鈍性傷敗血性休克合併
      中樞衰竭，於同月9日4時20分許傷重死亡，經臺灣板橋地
      方法院檢察署檢察官督同檢驗員相驗屬實，製有相驗筆錄
      、相驗屍體證明書、驗斷書在卷可稽，足認被告過失駕車
      肇事行為，與被害人之死亡結果間，具有相當因果關係。
（二）綜上論述，足認本件事證明確，被告犯行堪以認定，應依
      法論處。
三、核被告所為，係犯刑法第276條第1項之罪。被告倒車駛越行
    人穿越道，不依規定讓行人優先通行，因而致被害人趙張振
    珂死亡，應依道路交通管理處罰條例第86條第1項規定加重
    其刑。又被告於肇事後，即停留現場等候救護，於員警到場
    處理時，直承肇事並接受裁判，業據證人即警員乙○○於本
    院審理中證實，並有卷附自首調查報告表可據，被告於犯罪
    被發覺前自首，爰按自首之例減輕其刑，並依法先加後減。
四、原審認被告罪證明確，適用刑法第276條第1項、第41條第1
    項前段、第62條前段、第74條第1款，道路交通管理處罰條
    例第86條第1項，罰金罰鍰提高標準條例第1條前段、第2條
    規定，並審酌被告因一時疏失罹犯本罪，惡性非重，且犯後
    均坦承犯行不諱，並衡其犯罪手段、所生危害等一切情狀，
    量處有期徒刑陸月，並諭知如易科罰金之折算標準，又以被
    告並無前科，有本院被告全國前案紀錄表在卷可稽，其因一
    時疏失觸法，犯後已知悔悟，與被害人家屬達成調解，有臺
    北縣中和市調解委員會調解書在卷為據。雖被害人家屬丙○
    ○於審判期日後具狀表明不能原諒被告之犯行，惟斟酌被告
    僅因一時疏失觸法，又深有悔悟之意，暫無施以刑罰矯治之
    必要，因認其刑之宣告以暫不執行為適當，爰併予宣告緩刑
    3年，以期自新。經核認事用法，並無違誤，量刑亦屬妥當
    。檢察官循告訴人請求上訴意旨以原判決載「被告辯稱被害
    人當時闖紅燈擅行穿越路口」一詞為不當及被告既未攜帶手
    機如何通知其子報案云云指摘原判決不當，惟細審原判決，
    係引被告之辯解，並以「被告倒車疏未注意車後行人，且依
    當時情狀並無不能注意之情事」，縱如被告之辯解，被害人
    趙張振珂於本件事故亦有疏失，仍無解於被告過失咎責立論
    ，並無不合，且肇事地點為臺北縣中和市○○路與安邦街口
    （中和市○○路165號前），而被告在同市○○路131號經營
    三支毛冷飲店，被告稱肇事後其子發覺趕到附近之現場，因
    未攜帶手機，告知其子打110、119電話報案，徵諸證人即警
    員乙○○證稱係經勤務指揮中心通知車禍肇事地點始行前往
    處理，被告於員警到場處理時，直承駕車肇事乙情，被告所
    辯應可採信，本件上訴為無理由，應予駁回。
五、適用法律：
據上論斷，應依刑事訴訟法第368條，判決如主文。
本案經檢察官呂丁旺到庭執行職務。
中　　華　　民　　國　　94　　年　　4 　　月　　29　　日
　　　　　　　　　交通法庭審判長法　官  溫耀源
　　　　　　　　　　　　    　  法　官  周政達
　　　　　　　　　　　　　　　  法　官  邱同印
以上正本證明與原本無異。
不得上訴。
          　　　　　　　　　　　書記官  莊昭樹
中　　華　　民　　國　  94　　年　　4 　　月　　29　　日
附錄：本案論罪科刑法條全文
刑法第276條
因過失致人於死者，處二年以下有期徒刑、拘役或二千元以下罰
金。
從事業務之人，因業務上之過失犯前項之罪者，處五年以下有期
徒刑或拘役，得併科三千元以下罰金。
